【裁判字號】    91,上更(二),324
【裁判日期】    920110
【裁判案由】    違反毒品危害防制條例
【裁判全文】
臺灣高等法院高雄分院刑事判決                九十一年度上更(二)字第三二四號
    上  訴  人
    即  被  告  甲○○  男  四.
    指定辯護人 本院公設辯護人 孫妙岑
右上訴人因違反毒品危害防制條例案件，不服臺灣屏東地方法院八十八年度訴字第七
一三號中華民國八十九年七月二十八日第一審判決（起訴案號：臺灣屏東地方法院檢
察署八十八年度毒偵字第三○號），提起上訴，經最高法院第二次發回更審，本院判
決如左：
      主  文
原判決撤銷。
甲○○連續販賣第二級毒品，累犯，處有期徒刑柒年貳月，查獲之第二級毒品安非他
命肆小包（驗後毛重貳點陸伍公克），沒收銷燬之；販賣毒品所得新台幣肆仟元沒收
之，如全部或一部不能沒收時，以其財產抵償之。
      事  實
一、甲○○有妨害兵役治罪條例、違反麻醉藥品管理條例、煙毒等前科，民國八十五
    年間所犯違反麻醉藥品管理條例罪，經台灣屏東地方法院判處有期徒刑一年確定
    ，於八十七年十月十二日執行完畢，猶不知悔改，復基於意圖營利之概括犯意，
    自八十八年六月初（起訴書載為八十八年五、六月間）某日起，至八十八年六月
    十四日（起訴書誤載為八十八年六月十五日）晚間十時許止，在屏東縣高樹鄉○
    ○村○○○路○段八五一號「鄉情土雞城」（即鄉情卡拉ＯＫ）店內，以第一次
    新台幣（下同）二千元、第二、三次各一千元之價格，連續三次販賣第二級毒品
    甲基安非他命（下稱安非他命）予陳俊良施用，而取得販賣第二級毒品財物共四
    千元。嗣甲○○於八十八年六月十五日下午四時許，在上開「鄉情土雞城」內，
    為警持檢察官簽發搜索票查獲安非他命四小包（驗前毛重二點七公克，驗後毛重
    二點六五公克，另案扣押於屏檢八十八年度偵字第四三０九號偵查卷），另經警
    於同年月二十一日下午五時許，在屏東縣高樹鄉建興村十二號陳俊良住處，查獲
    陳俊良持有安非他命一小包（驗前毛重０．六二公克，驗後毛重０．五四公克，
    扣押證明筆錄記載為０．四公克）、吸食器一組等物。
二、案經高雄市政府警察局左營分局報請台灣屏東地方法院檢察署檢察官偵查起訴。
      理  由
一、訊據上訴人即被告甲○○（下稱被告）矢口否認右開犯行，辯稱：伊雖在鄉情卡
    拉ＯＫ店為警查獲四小包安非他命，但那些安非他命係供自己吸食之用，且伊並
    不認識陳俊良，亦不認識葉家男，從未販賣安非他命予陳俊良，伊與陳俊良均為
    左營分局啟文派出所同一組人員先後查獲，故陳俊良將所購買之安非他命推說伊
    販賣，惟如依陳俊良所言最後一次於六月十四日向伊購買一千元安非他命，至六
    月二十一日為警查獲時，不可能還剩下０‧四公克，伊並未販賣安非他命云云。
二、經查：
    （一）右揭事實，業據證人陳俊良於警訊供稱：「我確實是向『阿林仔』甲○○
          購買安非他命，現在在場的人（指被告甲○○）確實是當時賣安非他命給
          我的阿林仔甲○○無誤」、「我平常均前往他暫住的『鄉情卡拉ＯＫ店』
          向他購買安非他命的，每次均以新台幣壹仟元至貳仟元不等向他購得安非
          他命一小包，重量我不清楚，˙˙˙」、「（你與甲○○有否恩怨？）沒
          有任何恩怨」（見八十八年七月二十日警訊筆錄）、「˙˙˙我於八十八
          年六月初即開始向『阿林仔』購買安非他命，每次均以新台幣壹仟元至貳
          仟元不等向他購得安非他命一小包，˙˙˙我最後一次向他購買安非他命
  是八十八年六月十四日下午二十二時許，就在『鄉情卡拉ＯＫ店』內向他
          購買安非他命的，那天我向她買壹仟元，正是警方查扣的那一包˙˙˙」
          、「（你平時如何與甲○○聯絡購買安非他命？）我均前往『鄉情卡拉Ｏ
          Ｋ』找他，平時沒聯絡」（見八十八年六月二十一日警訊筆錄）「我自八
          十八年六月初均向綽號『阿林仔』的男子，以壹仟元至貳仟元不等購得安
          非他命」等語甚明（見八十八年六月二十一日警訊筆錄），嗣經台灣屏東
          地方法院檢察署檢察官囑託台灣台中地方法院檢察署檢察官訊問證人陳俊
          良，證人陳俊良於結證後仍堅稱：認識被告甲○○，有向甲○○購買安非
          他命，總共向他買三次，都在高樹鄉口社卡拉ＯＫ店裡向他購買，第一次
          二千元，第二、三次各壹仟元等語（見八十八年十月七日訊問筆錄，偵卷
          第十九頁背面至第二十頁），本院前審再囑託福建金門地方法院訊問證人
          陳俊良，證人陳俊良於結證後仍堅稱：「我有向甲○○買過安非他命。」
          、「我每次都到『鄉情卡拉ＯＫ』向他購買安非他命。」等語明確（見本
          院上更一卷九十一年六月十九日訊問筆錄），互核證人陳俊良自警訊迄偵
          審中迭次證述向被告甲○○購買安非他命之基本情節，前後一貫，始終如
          一，並無重大之瑕疵可指。
    （二）證人陳俊良自警訊迄偵審中已迭次證述向被告甲○○購買安非他命無訛，
          於警訊時復當場指認被告甲○○係販賣安非他命予其之人明確；參以另證
          人即鄉情土雞城負責人鄭榮福於檢察官偵查中供稱：「他（指被告）向我
          租一間房子，平常都在卡拉ＯＫ店裏面。」等語（見八十八年十一月九日
          檢察官訊問筆錄），於本院前審調查中亦到庭證稱：被告甲○○確曾暫住
          屏東縣高樹鄉口社村八五一號『鄉情卡拉ＯＫ店』等語（見本院上更一卷
          九十一年四月十八日訊問筆錄），而被告甲○○係設籍於屏東縣高樹鄉○
          ○村○○路一六之一三號，陳俊良於八十八年六月二十一日為警查獲後，
          竟能明確指稱被告係居住於鄉情卡拉ＯＫ店內，且被告於八十八年七月二
          十日接受警方調查時亦供稱自八十八年四月底左右即住「鄉情卡拉ＯＫ店
          」內，至八十八年六月十五日被警查獲為止，與證人陳俊良無仇怨等情在
          卷；而陳俊良於八十八年六月二十一日被警查獲時亦自承有施用安非他命
          ，其為警查獲供稱向被告購買之一包結晶體，亦驗出係屬安非他命（詳本
          院上訴卷所附高學醫學大學九十年四月十七日九四之七九號檢驗報告
          ），另被告先前於八十八年六月十五日下午四時許，在上開「鄉情土雞城
          」內，為警持檢察官簽發搜索票查獲晶體四小包，經送驗結果，確為甲基
          安非他命，驗前毛重二點七公克，驗後毛重二點六五公克一事，有高雄醫
          學院附設中和紀念醫院檢驗報告單影本一紙可按（見本院卷第九四頁），
          足見證人陳俊良之指證向被告甲○○購買安非他命等語非虛。
    （三）證人陳俊良於台灣台中少年戒治所戒治中，經台灣屏東地方法院檢察署檢
          察官檢察官囑託台灣台中地方法院檢察署檢察官於八十八年十月七日訊問
          中供稱：「（認識甲○○否？）認識，是朋友葉嘉（家）男之介紹認識。
          」（見八十八年十月七日訊問筆錄，偵卷第十九頁背面），於本院前審囑
          託福建金門地方法院於九十一年六月十九日訊問中，亦證稱：「我是經朋
          友葉家男而認識甲○○的，葉家男住屏東縣高樹鄉長榮村。」（見金門地
          院九十一年六月十九日訊問筆錄），證人陳俊良就第一次如何認識被告經
          過，分別在台中、金門不同地點，且期間相隔二年八個月之久前後二次供
          述，始終指稱經過朋友葉家男之引介認識，茍非真實經歷，豈有相隔二年
          八月之久不同地點之二次供述，始終如一之理？至證人陳俊良所指證人葉
          家男，經本院前審拘提證人葉家男到庭雖結證稱：「（你是否曾經介紹陳
          俊良跟被告甲○○認識？）沒有，我不認識甲○○，如何介紹認識。」等
          語（見本院上更一卷九十一年七月二十九日訊問筆錄），惟證人葉家男亦
          證稱：「（你是否認識陳俊良？）認識。」、「（證人為何跟陳俊良認識
          ？）國中時候就認識了，是國中同校。」（同上筆錄），顯見證人葉家男
          與陳俊良早已熟識。至於證人葉家男雖稱不認識甲○○、並未介紹認識云
          云，惟經本院前審質之證人葉家男之前是否見過被告甲○○？乃稱之前在
          高樹看過他這個人、在便利商店買東西就是有看過這個人、之前一、二次
          在路上看過等語（同上筆錄），惟被告甲○○自八十八年六月十五日為警
          查獲，發監執行迄今，已逾三年，證人葉家男所供僅於路上或便利商店購
          物見過一、二次，竟然記憶猶新，顯見證人葉家男與被告甲○○亦早已相
          識，而證人葉家男與陳俊良早已熟識，已如前述，是證人陳俊良所稱係葉
          家男介紹認識甲○○，應非虛妄。證人葉家男所稱不認識甲○○、並未介
          紹認識云云，應屬迴護之詞，不足為被告甲○○有利之論據。被告請求再
          行傳訊證人葉家男，本院認事證已明，核無必要。
    （四）被告係於八十八年六月十五日下午十七時三十分許在高雄市政府警察局左
          營分局製作筆錄，此經原審法院調取台灣高雄地方法院八十八年度毒字第
          三七五九號刑事卷查明屬實，而證人陳俊良所供述最後一次向被告購買安
          非他命之時間為八十八年六月十四日晚間十時許，故證人供稱被告最後一
          次販賣安非他命時間，被告並非在警察局，從而該證詞亦無何矛盾之處。
          又被告質疑證人陳俊良警訊筆錄之真實性，認陳俊良於警訊係在非自由意
          識之下指認被告的；但查，證人陳俊良非但於警訊時指認被告係賣安非他
          命之人，其於台灣屏東地方法院檢察署檢察官囑託台灣台中地方法院檢察
          署檢察官訊問時，仍結證而為相同之指證，雖證人陳俊良於警訊筆錄連同
          被告之身分證字號及出生聯月日均記載，然此應係證人陳俊良指認被告後
          ，警方依證人陳俊良指認之人為確定身分而依口卡資料記載，此僅為警訊
          筆錄記載之技術未臻完美而已。另證人陳俊良與被告既無任何仇怨，且陳
          俊良僅涉施用第二級毒品罪嫌，並非重典，陳俊良亦不致為邀減刑之寬典
          （供出安非他命之來源因而破獲者），而誣指被告販賣安非他命。
    （五）被告辯稱遭警查獲之安非他命四小包係專供自己吸食之用云云，查被告雖
          有施用第二級毒品安非他命犯行，然施用毒品兼販賣毒品者恆有之，自不
          能僅以有施用毒品即認無販賣毒品行為，且被告遭警查獲之安非他命毒品
          有四小包之多，茍僅供自己吸食之用，何須擁有多包安他命之必要？足認
          被告遭警查獲之四小包安非他命並非僅專供自己施用，所辯自非可採。又
          被告雖另辯稱：如依證人陳俊良所言最後一次於六月十四日向伊購買一千
          元安非他命，至六月二十一日為警查獲時，不可能還剩下０‧四公克（依
          送驗結果驗前毛重為零點六二公克）安非他命云云。查被告於八十八年六
          月十五日遭警查獲之安非他命四小包共計毛重二點七公克，每包毛重平均
          約僅為零點七公克，而證人陳俊良於八十八年六月十四日二十二時許購買
          一包一千元，於六、七日後即八十八年六月二十一日為警查獲時，扣得之
          安非他命一小包，送驗結果驗前毛重０．六二公克，驗後毛重０．五四公
          克，固與被告遭查獲每小包安非他命之重量約零點七公克相近，然證人陳
          俊良於警訊中已證稱：「．．每次向他（指被告）購得安非他命一小包，
          重量我不清楚，他都以很便宜的價格賣給我，而要我替他介紹毒品買賣，
          並要吸收我為他的下線．．」等語（見八十八年六月二一日陳俊良警訊筆
          錄），被告既以很便宜之價格將安非他命賣給證人陳俊良，足認證人陳俊
          良以一千元價格向被告購得之安非他命數量，較被告一般欲出售同價格安
          非他命數量為多，則證人陳俊良於八十八年六月十四日以一千元向被告購
          得之一小包安非他命重量，與被告於同月二十一日遭警查獲之安非他命一
          小包之重量，並非相同，二者立足點既不相同，相互比較本無意義，縱橫
          加比較，因證人以一千元所購之安非他命一小包數量較被告遭警查獲之安
          非他命數量為多，則證人購得並經施用後尚餘毛重零點六二公克，核與常
          情不悖，且施用毒品之人，其所施用之數量，隨人或隨時而異，自不能僅
          因證人陳俊良所購買之安非他命經過六、七日後，尚留存毛重約零點六二
          公克，與被告遭警查獲安非他命每小包約零點七公克相近，執為被告戴順
          林無販賣毒品給證人陳俊良有利之論據。
    （六）綜上所述，被告甲○○確有右揭販賣安非他命予陳俊良之事實，情極灼然
          ，所辯係卸責之詞，不足採信。而被告甲○○甘冒重典販賣安非他命，且
          依證人陳俊良於警訊時所稱：「他（指甲○○）要我替他介紹毒品買賣，
          並要吸收我為他的下線」等語，足認被告甲○○確有營利之意圖亦無疑義
          。本件事證明確，被告甲○○之犯行堪以認定。
三、查安非他命係屬毒品危害防制條例第二條第二項第二款所稱之第二級毒品，核被
    告販賣安非他命之行為，係犯毒品危害防制條例第四條第二項之販賣第二級毒品
    罪。被告持有安非他命之低度行為為販賣安非他命之高度行為所吸收，不另論罪
    。被告先後販賣第二級毒品安非他命犯行，手法相同，反覆為之，觸犯罪構成要
    件相同之罪名，顯係基於概括犯意，為連續犯，應依刑法第五十六條規定論以一
    罪。查被告前於八十五年間因違反麻醉藥品管理條例罪，經台灣屏東地方法院判
    處有期徒刑一年確定，於八十七年十月十二日執行完畢之事實，有台灣高等法院
    被告全國前案紀錄表在卷可憑，其於五年以內再犯有期徒刑以上之本罪，為累犯
    ，應依刑法第四十七條規定加重其刑，惟法定本刑無期徒刑部分依法不得加重。
四、原審認被告甲○○罪證明確，予以論罪科刑，固非無見。惟(1)、查獲另案扣押之
    四小包結晶體係屬安非他命，驗前毛重二˙七公克，驗後毛重二˙六五公克，已
    如前述，原審未查明檢驗結果，逕以警秤重量毛重二˙四公克諭知沒收銷燬，諭
    知沒收銷燬之重量與實際重量不合，容有未洽；(2)、被告甲○○係自八十八年六
    月初某日起販賣第二級毒品安非他命，已如前述，原審認係自八十八年五、六月
    間起，亦有未合。被告甲○○上訴意旨雖未指摘及此，其否認犯罪，指摘原判決
    不當，雖不足取，惟原判決既有上開可議之處，仍無可維持，應由本院將原判決
    撤銷改判。審酌被告甲○○有多次前科，素行欠佳，犯後猶一再飾詞圖卸，尚乏
  悔意，惟所販賣之期間不長、數量不多，及其犯罪之動機，目的，對國民身心所
    生之危害等一切情狀，量處如主文第二項所示之刑。查獲另案扣押之第二級毒品
    安非他命四小包（驗後毛重二．六五公克），應依毒品危害防制條例第十八條第
    一項前段規定宣告沒收銷燬。又被告販賣第二級毒品之所得計為四千元（二千元
    加一千元加一千元等於四千元），依同條例第十九條第一項規定宣告沒收，並諭
    知全部或一部不能沒收時，以其財產抵償之。
據上論結，應依刑事訴訟法第三百六十九條第一項前段、第三百六十四條、第二百九
十九條第一項前段，毒品危害防制條例第四條第二項、第十八條第一項前段、第十九
條第一項，刑法第十一條、第五十六條、第四十七條，判決如主文。
本案經檢察官張其主到庭執行職務。
中      華      民      國    九十二    年      一      月      十      日
                              臺灣高等法院高雄分院刑事第七庭
                                  審判長法官  李春昌
                                        法官  黃憲文
                                        法官  莊飛宗
右正本證明與原本無異。
如不服本判決應於收受本判決後十日內向本院提出上訴書狀，其未述上訴理由者，
並得於提起上訴後十日內向本院補提理由書狀（均須按他造當事人之人數附繕本)「
切勿逕送上級法院」。
                                      書記官  張明賢
中    華    民    國     九十二     年       一       月     十  四     日
附錄：本判決論罪科刑法條：
毒品危害防制條列第四條第二項：
製造、運輸、販賣第二級毒品者，處無期徒刑或七年以上有期徒刑者，得併科新臺幣
七百萬元以下罰金。
                                                                        Ｆ


司法院資訊處製作；財團法人民間司法改革基金會備份。
